臺灣新北地方法院行政訴訟判決
111年度交字第436號
原      告  莊梓新  
被      告  新北市政府交通事件裁決處
                      設新北市○○區○○路○段000號2樓
代  表  人  李忠台    住同上
訴訟代理人  黃曉妍    律師
                      住臺北市○○區○○○路○段0號5樓之
                        1
上列當事人間因交通裁決事件，原告不服被告民國111年6月1日
新北裁催字第48-000000000號、111年8月1日新北裁催字第48-00
0000000號違反道路交通管理事件裁決，向本院提起行政訴訟，
本院判決如下：
    主  文
一、原告之訴駁回。
二、訴訟費用新臺幣參佰元由原告負擔。
    事實及理由
壹、程序方面：
一、原告不服被告所為道路交通管理處罰條例第8 條之裁決而提
    起撤銷訴訟，依行政訴訟法第237 條之1 ，應適用交通裁決
    事件訴訟程序。本件因卷證資料已經明確，本院依同法第23
    7 條之7 規定，不經言詞辯論，直接裁判。
二、按「被告收受起訴狀繕本後，應於二十日內重新審查原裁決
    是否合法妥當，並分別為如下之處置：一、原告提起撤銷之
    訴，被告認原裁決違法或不當者，應自行撤銷或變更原裁決
    。但不得為更不利益之處分。四、被告重新審查後，不依原
    告之請求處置者，應附具答辯狀，並將重新審查之紀錄及其
    他必要之關係文件，一併提出於管轄之地方法院行政訴訟庭
    。」「被告依前項第一款至第三款規定為處置者，應即陳報
    管轄之地方法院行政訴訟庭；被告於第一審終局裁判生效前
    已完全依原告之請求處置者，以其陳報管轄之地方法院行政
    訴訟庭時，視為原告撤回起訴。」行政訴訟法第237 條之4
    第2 項第1 、4 款、第3 項分別定有明文。查被告本以民國
    110 年6 月1日新北裁催字第48-000000000號裁決裁罰原告
    ，嗣經原告不服，提起行政訴訟，本院依職權移請被告重新
    審查後，被告就上開111 年6 月1 日新北裁催字第48-00000
    0000號，以避免一次裁決導致原處分無效，乃改以111年8月
    1日新北裁催字第48-000000000號違反道路交通管理事件裁
    決書裁罰原告（仍裁處吊扣汽車牌照6個月之處分），則依
    前揭規定，本院司法審查之對象自應為被告111年8月1日新
    北裁催字第48-000000000號裁決書。
貳、實體方面：
一、爭訟概要：緣原告莊梓新駕駛所有車牌號碼0000-00號自用
    小客車（下稱系爭汽車），於民國（下同）111年3月5日5時
    7分，行經國道3號北向20公里時，因有「限速90公里，經雷
    達(射)測定行速151公里，超速61公里，測距111.0公尺」、
    「行車速度超過規定之最高時速60公里(處車主)」之違規行
    為，經內政部警政署國道公路警察局第九公路警察大隊（下
    稱原舉發機關）以非固定式科學測速儀器測速並攝得其違規
    事實，爰於111年3月25日填製國道警交字第000000000、000
    000000號舉發違反道路交通管理事件通知單舉發，記載應到
    案日期為111年5月9日前，原告於111年4月20日提出申訴，
    案經原舉發機關查明陳述情節及違規當時情形後，被告於11
    1年6月1日依上開查證結果，依道路交通管理處罰條例(下稱
    處罰條例)第43條第1項第2款及同條第4項、第63條第1項第3
    款、第24條第1項第3款等規定，製開新北裁催字第48-00000
    0000號、第48-000000000號違反道路交通管理事件裁決書，
    分別裁處「罰鍰新臺幣（下同）8,000元整，記違規點數3點
    ，並參加道路交通安全講習」、「吊扣汽車牌照6個月」，
    嗣為避免一次裁決導致原處分無效，被告於111年8月1日更
    正新北裁催字第48-000000000號違反道路交通管理事件裁決
    書裁罰主文，原告不服，遂提起本件行政訴訟。
二、原告起訴主張及聲明：
㈠、主張要旨：
⑴、我有收到一張高速公路超速通知書，而通知書中所檢附的採
    證照片為拍攝車尾的照片，有請教過熟識的國道交警，依據
    餘弦定理的揭示，其測速儀器以車頭正面測得的數值其正確
    率較為準確，而從車尾測得的數據其誤差值較高，因行政機
    關所提供採證的照片剛好介於是否須扣牌之微妙界線，我也
    有上網查詢一些資料跟過往的案例，測速儀器確實有其誤差
    值的存在，假如以每100公里時速為一公里之誤差來換算，
    其超速應該低於60公里，交通秩序之維護成效不應只在於嚴
    刑重罰，而在於能有妥當合理之裁量決定。
⑵、本人對於超速事實心服口服也願意接受行政罰鍰之處分，亦
    對當時的行為深感懊悔，但對於其些微的數值而須扣牌六個
    月為之煩惱，因家中是做路邊攤的小吃生意，每個星期皆須
    半夜至環南市場補貨，且家中尚有年近80歲的父母雙親，亦
    有年幼的子女，倘車牌被扣，車子即無法使用，會使家中的
    經濟增加許多負擔而陷入困境，家中老小若遇緊急情勢無車
    可載送，恐憂危及其安全及健康，故予陳述意見，盼法官大
    人能將其些微的誤差值列入考量，是否能高抬貴手撤銷扣牌
    之處分，如對相關主管機關造成困擾深感抱歉。　　
⑶、111年8月29日原告具狀補充陳稱：①除了家中的基本開銷，及
    每月固定費用，還需承擔父母小孩的臨時狀況，如果單靠本
    人每月的微薄薪水實在無法負擔這些開銷，仍需靠下班後，
    趕緊回家裡的小攤幫忙，以多掙點收入才足以支付。②交通
    罰款部分，本人無任何異議絕對願意如期繳納，僅懇請鈞院
    高抬貴手，念及初犯給予機會，取消扣牌處分，因為家中的
    小攤生意皆需每周開車至萬華環南市場補貨，加上父母年邁
    ，兒女年幼會有經常性的突發狀況，而這又是家中唯一代步
    車輛，請貴院在這疫情景氣不佳的經濟環境下，幫幫忙讓我
    能夠繼續維持生計，能夠照顧家裡大小，盡到為人子女應有
    的孝道，本人在此感謝法官。
㈡、聲明：⑴原處分撤銷。⑵訴訟費用由被告負擔。
三、被告答辯及聲明：
㈠、答辯要旨：
⑴、經查原舉發機關回復函(被證3)及採證照片(被證5)，可知本
    件取攝違規地點為國道3號北向20公里處，而系爭車輛經測
    行速為151公里，顯逾該路段最高限速90公里達61公里，員
    警遂依規定予以舉發，舉發行為合於正當法律程序要求，有
    勤務分配表在卷可稽(被證5)，先予敘明。
⑵、次查原舉發現場照片(被證5)，可見系爭路段確實設有『警52』
    之標牌，且標牌清晰並不存斑駁破損致辨識不清之情況，且
    參原舉發機關回復函(被證5)內容，該標牌設置於國道3號北
    向20.4公里處，本件取攝地點為國道3號北向20公里，測距
    為111公尺，因此可推算系爭汽車違規地點應位於同向之19.
    889公里處，是『警52』標牌位置與實際違規地點間距離約為5
    11公尺，是系爭警示標牌之設置符合上揭處罰條例第7條之2
    第3項所定「300公尺以上至1000公尺間」之規定；另原告駕
    駛時速係由合格檢驗之測速儀器所測得，行為時測得之時速
    為151公里，顯逾系爭路段限速90公里之規定，違規事實明
    確，依法舉發並無違誤，隨卷檢附測速照相儀器之合格審驗
    儀器之證明書(被證5)，供 鈞院作為審查之依據，核其行為
    確有「超速」之違規屬實且行車速度已超過系爭路段規定之
    最高時速60公里以上，被告據此依處罰條例第43條第1項第2
    款及同條第4項對原告(同時為車主)作成裁罰處分，應無違
    誤。
⑶、另原告所提測速方向導致測得數值產生誤差一事，就此，原
    舉發機關以:「另查雷射光束與被偵測車輛行進方向有一角
    度存在時，即產生所謂餘弦效應，雷射測速槍偵測到之速度
    會較實際速度為低，係有利被偵測車輛」等語說明之(被證3
    )，且，本件車輛行速係由經銓敘部合格實授之執勤員警(被
    證5)，持通過合格檢驗(被證5)之測速儀器測得，該測速儀
    之精準度堪信為真正。
⑷、再者，原告既為合法考有駕駛執照之合格汽車駕駛人，有汽
    車車籍查詢資料及駕駛人基本資料（被證7）為憑，其對上
    述規定應知之甚詳，並應確實遵守。是原告前揭所述，無非
    單方所執之詞，委無足取。綜上所述，被告依法裁處，應無
    違誤。原告之訴為無理由，
㈡、聲明：⑴原告之訴駁回。⑵訴訟費用由原告負擔。
四、爭點：
㈠、原告主張依據餘弦定理，而從車尾測得數值誤差值較高，超
    速應低於60公里，其理由是否可採?
㈡、原告陳稱其因需維持生計，每周開車至萬華環南市場補貨，
    罰款部分願意如期繳納，念及初犯給予機會，能取消扣牌處
    分，其理由是否可採？
五、本院的判斷：
㈠、前提事實：
    爭訟概要欄所載之事實，除爭執事實外，其餘事實業據原告
    於起訴狀所不爭執，並有國道警交字第000000000號、第000
    000000號舉發違反道路交通管理事件通知單、案件移送記錄
    及送達證書、原告申訴書、內政部警政署國道公路警察局第
    九公路警察大隊111年5月5日國道警九交字第1119701661號
    函、111年6月1日新北裁催字第48-000000000號、第48-0000
    00000號違反道路交通管理事件裁決書及送達證書、內政部
    警政署國道公路警察局第九公路警察大隊111年8月1日國道
    警九交字第1110403957號函送採證違規照片、現場『警52』標
    牌設置、限速標牌設置、勤務分配表、車輛詳細資料報表、
    雷射測速儀檢定合格證書、111年8月1日重新製開新北裁催
    字第48-000000000號違反道路交通管理事件裁決書、汽車車
    籍查詢、駕駛人基本資料（見本院卷第49頁至第101頁）足
    資佐證，此部分事實應堪認定。
㈡、應適用之相關法令：
⑴、道路交通標誌標線號誌設置規則第55之2條規定：「測速取締
    標誌『警52』，用以警告車輛駕駛人前方路段常有測速取締執
    法，促使行車速度不得超過道路規定之最高速限或低於規定
    之最低速限。本標誌設於測速取締執法路段前，一般道路應
    於100公尺至300公尺間，高速公路、快速公路應於300公尺
    至1,000公尺間。」。
⑵、道路交通標誌標線號誌設置規則第85條第1項規定：「最高速
    限標誌『限5』，用以告示車輛駕駛人前方道路最高行車時速
    之限制，不得超速。設於以標誌或標線規定最高速限路段起
    點及行車管制號誌路口遠端適當距離處；里程漫長之路段，
    其中途得視需要增設之。」。
⑶、道路交通管理處罰條例第7 條之2 第1 項第7 款、第2 項第
    9 款、第3 項、第4 項：
    汽車駕駛人之行為有下列情形之一，當場不能或不宜攔截製
    單舉發者，得逕行舉發：七、經以科學儀器取得證據資料證
    明其行為違規。前項第七款之科學儀器應採固定式，並定期
    於網站公布其設置地點。但汽車駕駛人之行為屬下列情形之
    一者，不在此限：九、行車速度超過規定之最高速限或低於
    規定之最低速限。對於前項第九款之違規行為，採用固定或
    非固定式科學儀器取得證據資料證明者，於一般道路應於一
    百公尺至三百公尺間，於高速公路、快速公路應於三百公尺
    至一千公尺間，明顯標示之；其定點當場攔截製單舉發者，
    亦同。第一項逕行舉發，應記明車輛牌照號碼、車型等可資
    辨明之資料，以汽車所有人為被通知人製單舉發。
⑷、道路交通管理處罰條例第43條第1 項第2 款、第4 項前段：
    「汽車駕駛人，駕駛汽車有下列情形之一者，處新臺幣六千
    元以上二萬四千元以下罰鍰，並當場禁止其駕駛：二、行車
    速度，超過規定之最高時速六十公里。」、「汽車駕駛人有
    第一項或前項行為者，並吊扣該汽車牌照六個月；經受吊扣
    牌照之汽車再次提供為違反第一項第一款、第三款、第四款
    或前項行為者，沒入該汽車。」
⑸、道路交通管理處罰條例第63條第1 項第3款：「汽車駕駛人有
    下列各款所列條款之一者，除依原條款處罰鍰外，並予記點
    ：三、有第四十三條、第五十三條或第五十三條之一情形之
    一者，各記違規點數三點。」
⑹、道路交通管理處罰條例第24條第1 項第3款：「汽車駕駛人，
    有下列情形之一者，應接受道路交通安全講習：三、有第四
    十三條規定之情形。」。
㈢、依採證照片所示（見本院卷第77頁），可知本件取攝違規地
    點為國道3號北向20公里處，而系爭車輛經測行速為151公里
    ，顯逾該路段最高限速90公里達61公里，員警遂依規定予以
    舉發，舉發行為合於正當法律程序要求，有勤務分配表在卷
    可稽（見本院卷第87頁）；又依舉發現場照片（見本院卷第
    81-83頁），可見系爭路段確實設有『警52』之標牌，且標牌
    清晰並不存在斑駁破損致辨識不清之情況，且參以原舉發機
    關回復函內容略以「該標牌設置於國道3號北向20.4公里處
    ，本件取攝地點為國道3號北向20公里，『警52』標誌牌面設
    置於同向20.4公里處，前述標誌設置清晰完整，足供辨識（
    見本院卷第65頁），測距為111公尺，因此可推算系爭汽車
    違規地點應位於同向之19.889公里處，是『警52』標牌位置與
    實際違規地點間距離約為511公尺，是系爭警示標牌之設置
    符合上揭處罰條例第7條之2第3項所定「300公尺以上至1000
    公尺間」之規定」。而本件用以測速採證之雷射測速儀業經
    檢定合格（檢定日期：110 年4 月21日、有效期限：111 年
    4 月30日），此有財團法人台灣商品檢測驗證中心雷射測速
    儀檢定合格證書（見本院卷第93頁）附卷足憑，而本件違規
    日期係「111 年3 月5日」，係於該雷射測速儀檢定合格之
    有效期限內，則以該雷射測速儀所為之測速採證結果自堪為
    認定本件違規事實之依據。是以原告駕駛時速係由合格檢驗
    之測速儀器所測得，行為時測得之時速為151公里，顯逾系
    爭路段限速90公里之規定，違規事實明確，依法舉發並無違
    誤。被告據之認原告所有之系爭車輛經駕駛而有「駕駛人行
    車速度超過規定之最高時速60公里以上（處車主）」之違規
    事實，乃以原處分裁處原告前揭處罰內容，觀諸前開規定，
    依法洵屬有據。
㈣、原告以主張意旨置辯。惟查：
⑴、依內政部警政署國道公路警察局第九公路警察大隊111年5月5
    日國道警九交字第1119701661號函意旨略以：「另查雷射光
    束與被偵測車輛行進方向有一角度存在時，即產生所謂餘弦
    效應，雷射測速槍偵測到之速度會較實際速度為低，係有利
    於被偵測車輛。」（見本院卷第65頁），據此，原告主張依
    據餘弦定理，而從車尾測得數值誤差值較高，超速應低於60
    公里，顯屬無據。
⑵、又道路交通管理處罰條例第43條第1 項4 項前段規定，汽車
    駕駛人有第一項或前項行為者，並吊扣該汽車牌照六個月，
    此立法意旨已就行為人經濟因素加以考量，尚難以因需維持
    生計，據此撤銷原處分，如原告確實經濟遭遇困難，應依社
    會救助管道尋求協助方為適當。
⑶、原告既為合法考有駕駛執照之合格汽車駕駛人，有汽車車籍
　　查詢資料及駕駛人基本資料（見本院卷第99-101頁）為憑，
    其對上述規定應知之甚詳，並應確實遵守。是原告前揭所述
    ，無非單方所執之詞，委無足取。
㈤、本件判決基礎已經明確，兩造其餘的攻擊防禦方法及訴訟資
    料經本院斟酌後，核與判決結果不生影響，無一一論述及調
    查之必要，一併說明。
六、結論：原處分並無違誤，原告訴請撤銷為無理由，應予駁回
    。本件第一審裁判費為300 元，所以確定第一審訴訟費用額
    為300 元，由原告負擔。
七、依行政訴訟法第195 條第1 項後段、第236 條、第98條第1
    項前段、第237 條之8 第1 項、第237 條之9 第1 項，判決
    如主文。
中    華    民    國   111    年    9     月    14    日
                  行政訴訟庭  法  官  陳伯厚
一、上為正本係照原本作成。
二、如不服本判決，應於判決送達後20日內，向本院提出上訴狀
    並表明上訴理由（原判決所違背之法令及其具體內容或依訴
    訟資料可認為原判決有違背法令的具體事實），其未載明上
    訴理由者，應於提出上訴後 20 日內向本院補提理由書（上
    訴狀及上訴理由書均須按他造人數附繕本，如未按期補提上
    訴理由書，則逕予駁回上訴），並應繳納上訴裁判費新臺幣
    750 元。　　
                              書記官  陳柔吟　　
中　　華　　民　　國　　111 　年　　9 　　月　　15　　日